臺灣臺北地方法院交通事件裁定　　　　　　　　　　九十三年度交聲字第六一四號
　　原處分機關　臺北市交通事件裁決所
　　異　議　人　臺灣水泥股份有限公司
　　即受處分人　臺北水泥製品廠
　　代 表 人　　陳鏗源
右列異議人即受處分人因違反道路交通管理處罰條例案件，對於臺北市交通事件裁決
所中華民國九十三年六月二十四日所為之處分（原處分案號：北市裁三字第裁二二－
Ｄ一Ａ八一四八一五號），聲明異議，本院裁定如左：
    主      文
原處分撤銷。
臺灣水泥股份有限公司臺北水泥製品廠汽車裝載貨物超過核定之總重量，處罰鍰新臺
幣壹萬貳仟元，並記汽車違規紀錄壹次。
        理  由
一、異議人即受處分人臺灣水泥股份有限公司臺北水泥製品廠聲明異議意旨以：按依
    交通部於民國九十一年五月二十八日交路字第０九一０００五一九八號函旨，有
    關混凝土攪拌車裝載及取締標準，於九十三年五月三十一日前仍依現行規定作為
    裝載及取締標準（即於八十一年十二月三十一日以前新登檢領照者，自八十二年
    一月一日起以裝載六立方公尺為上限，......。），自九十三年六月一日起均依
    行車執照核定之重量裝載及取締。本件異議人所有ＢＨ－０三三自用大貨車行照
    所登載之車身樣式為「攪拌式工程車（俗稱混凝土攪拌車）」，且領牌日期為八
    十一年九月三十日，故應適用前開函文關於「於八十一年十二月三十一日以前新
    登檢領照者，自八十二年一月一日起以裝載六立方公尺為上限」之標準，況該函
    釋有效期限至九十三年六月一日，對照違規舉發單上記載違規時間九十三年二月
    二十七日，則該車承載上限仍是六立方公尺，應予免罰等語。
二、按「汽車裝載貨物超過核定之總重量、總聯結重量者，處汽車所有人罰鍰，並記
    汽車違規紀錄一次。」、「有前二項規定之情形者，應責令改正或當場禁止通行
    ，並處新臺幣一萬元罰鍰，超載十公噸以下者，以總超載部分，每一公噸加罰新
    臺幣一千元；超載逾十公噸至二十公噸以下者，以總超載部分，每一公噸加罰新
    臺幣二千元；超載逾二十公噸至三十公噸以下者，以總超載部分，每一公噸加罰
    新臺幣三千元；超載逾三十公噸者，以總超載部分，每一公噸加罰新臺幣五千元
    。未滿一公噸以一公噸計算。」，道路交通管理處罰條例第二十九條之二第一項
    、第三項分別定有明文。
三、經查：
(一)原處分機關臺北市交通事件裁決所九十三年六月二十四日北市裁三字第裁二二－
    Ｄ一Ａ八一四八一五號裁決意旨以：本件受處分人即異議人所有車號ＢＨ－０三
    三自用大貨車，於九十三年二月二十七日晚上七時三十六分許行經桃園縣楊梅鎮
    ○○路段處時，因裝載貨物超過核定之重量，經桃園縣政府警察局楊梅分局警員
    攔查舉發違規，駕駛徐聰良於應到案日期前之九十三年三月一日提出申訴，經函
    請舉發機關調查結果，仍認有前開違規之情形，乃依違反道路交通管理處罰條例
    第二十九條之一第三項規定裁處罰鍰新臺幣一萬七千元等語。
(二)異議人所有車號ＢＨ－０三三自用大貨車（特種）之車身式樣為「攪拌式工程車
    （即混凝土攪拌車）」、車重「十二．十六公噸」、總重「二十一公噸」、原發
    照日期「81.10.02」、有效期限「93.10.02」，有卷附該車輛之汽車行車執照影
    本及最新車籍查詢資料等各一紙附卷可稽。按混凝土攪拌車之裝載及取締標準，
    於八十一年十二月三十一日以前新登檢領照者，自八十二年一月一日起以裝載六
    立方公尺為上限，自八十二年一月一日起新登檢領照者，以核定之車輛總重量作
    為取締標準，曾經交通部以九十年五月二十八日交路字第００五六八三號函及九
    十年六月一日交路字第００五九０八號函函釋在案，且此裝載及取締標準業經交
    通部以九十一年五月二十八日交路字第０九一０００五一九八號函予以延長實施
    至九十三年五月三十一日，此有交通部九十一年五月二十八日交路字第０九一０
    ００五一九八號函影本一件在卷可按，從而，異議人所有上開遭取締之自用大貨
    車（混凝土攪拌車）之裝載及取締標準，均應以裝載六立方公尺之容積為上限，
    應無疑義。
(三)卷附上開車輛駕駛人徐聰良於警員取締時所提供之預拌混凝土送貨單，固記載混
    凝土之交貨數量為六立方公尺；然其總重之記載為二七點三九公噸，按卷附交通
    部八十一年三月二十日交路八十一字第０一０三七六號函結論：〔三、（一）取
    締時如駕駛人能提供送貨單，則以送貨單所填載之混凝土體積數量認定之，認定
    符合前述第二項規定之容積，即予放行。（二）如駕駛人無法提供送貨單，或疑
    其送貨單所填之數量超過實際裝載數量時，則予以過磅，過磅所得之實際裝載數
    量若超過「最大容許總重量」，即予舉發。（三）前款「最大容許總重量」計算
    方式如左：容許裝載容積乘以二‧三（比重）再加上空車重量（行車執照已載明
    ）等於「最大容許總重量」。四、前開各項標準係適用於八十一年十二月三十一
    日以前登檢領照之車輛。〕，是異議人所有上開車輛裝載貨物是否超過核定之總
    重量，仍應以是否超出「最大容許總重量」為斷，尚不得僅憑駕駛人提供送貨單
    上記載之交貨數量為取締之唯一標準。易言之，異議人所有上開車號混凝土攪拌
    車雖於八十一年十二月三十一日以前即已登檢領照，且以裝載六立方公尺之容積
    為上限，然其除容積需符合標準外，若逾該車之最大容許總重量，自仍需依法予
    以舉發之。
(四)上開車輛之容許裝載容積為六立方公尺，空車重量為十二點十六公噸，已如前述
    ，則依上開「最大容許總重量」之公式計算結果，該車之最大容許總重量為二五
    點九六公噸〔即六立方公尺×二‧三（比重）＋十二．十六公噸＝二五‧九六公
    噸〕；然依舉發警員所據送貨單所示之該車總重量為二十七．三九公噸，當已超
    過該車輛之「最大容許總重量」一．四三公噸，是異議人自不得以送貨單所記載
    之六立方公尺容積，主張予免罰之。惟警員既係依據上開「最大容許總重量」之
　　公式計算，以違規車輛混凝土攪拌車裝載貨物超過最大容許總重量為由加以舉發
　  取締，則在執行取締及裁罰上，自應以該車所裝載之實際總重量超過「最大容許
    總重量」之數量作為總超載數量，尚不得以該車行車執照上核定之總重量，作為
    計算總超載數量之依據，否則適用法則即有前後不一致之瑕疵，對於人民因信賴
    上開交通部函釋意見之信賴保護利益，亦有侵害之虞。從而，舉發機關及原處分
    機關以本件車輛行車執照上核定之總重量，作為計算總超載數量之依據，認定異
    議人所有上開車輛之總超載重量為六點三九公噸，即有未洽。
四、綜上所述，異議人所有前開車號車輛確有在前揭時、地，裝載貨物超過核定之最
    大容許總重量行駛之違規行為，原處分機關依前揭道路交通管理處罰條例第二十
    九條之一第三項規定裁處其罰鍰新臺幣一萬七千元，雖與法不合，然異議人既有
    違反道路交通管理處罰條例第二十九條之二第一項、第三項之汽車裝載貨物超過
    核定總重量規定之行為，自應由本院將原處分撤銷之，依違反道路交通管理處罰
    條例第二十九條之二第一項、第三項及違反道路交通管理事件統一裁罰標準表等
    規定，裁處其罰鍰新臺幣一萬二千元，並記汽車違規紀錄一次，以資適法。
據上論斷，應依道路交通案件處理辦法第二十條前段裁定如主文。
中    　華    　民    　國    九十三    年    　七      月    二十六    日
                                    臺灣臺北地方法院刑事第十一庭
                                        法  官  朱夢蘋
右正本證明與原本無異。
如不服本裁定，應於裁定送達後五日內向本院提出抗告狀。
                                        書記官  周小玲
中　　　華　　　民　　　國　　九十三　　年　　　七　　　月　　二十七　　日
